臺灣高等法院臺南分院刑事判決　　　　100年度上訴字第145號
上　訴　人
即　被　告　黃建銘
選任辯護人　熊家興　律師
　　　　　　李國禎　律師
上列上訴人因違反槍砲彈藥刀械管制條例等案件，不服臺灣臺南
地方法院99年度訴字第1327號中華民國99年12月14日第一審判決
（起訴案號：臺灣臺南地方法院檢察署99年度偵字第2930號、第
5461號），提起上訴，本院判決如下：
    主  文
原判決關於共同犯恐嚇危害安全罪暨定應執行刑部分均撤銷。
黃建銘被訴恐嚇取財未遂部分無罪。
其餘上訴駁回【即黃建銘所犯共同非法持有手槍罪、共同犯強制
罪部分】。
黃建銘前項上訴駁回所處之刑，應執行有期徒刑伍年玖月，罰金
新臺幣拾萬元，罰金如易服勞役，以新臺幣壹仟元折算壹日。沒
收部分併執行之。
    事  實
一、黃建銘前因違反槍砲彈藥刀械管制條例案件，於民國92年12
    月16日，經臺灣臺南地方法院以92年度訴字第681 號判決判
    處有期徒刑2年6月，併科罰金新台幣（下同）15萬元確定，
    並於96年4月30日執行完畢。
二、黃建銘知悉具有殺傷力之制式手槍及制式子彈，為槍砲彈藥
    刀械管制條例列管之槍彈，未經主管機關許可，不得無故持
    有，因與李明傳有金錢債務糾紛，為北上向李明傳討債作為
    防身之用，而與何紹宇（68年3月22日生，業於99年2月21日
    死亡，另由臺灣臺南地方法檢察署檢察官為不起訴處分），
    基於非法持有上述管制槍彈之犯意聯絡，於99年2月2日不詳
    時間，共同駕駛車號4388─WG號自小客車由臺南北上彰化，
    欲找李明傳協調此事，並將具有殺傷力之菲律賓ARMSCOR 廠
    口徑9mm制式半自動手槍1枝（槍枝管制編號0000000000號）
    及制式子彈16顆，置於上開車輛內，二人因而共同無故持有
    之。
三、嗣於同年2月3日上午7 時許，黃建銘與何紹宇駕駛上開車輛
    先行前往彰化縣彰化市○○○路某電子遊藝場找李明傳所僱
    用之楊振隆（60年11年21日生），要楊振隆帶路前往李明傳
    位於彰化之住處尋找李明傳，待楊振隆上車並告知李明傳未
    居住於該處後，黃建銘、何紹宇即另行起意，基於妨害自由
    之犯意聯絡，分持上開槍彈及不具殺傷力之空心手榴彈模型
    1 個，共同脅迫楊振隆撥電話予李明傳，而以此方式使楊振
    隆行無義務之事。
四、嗣黃建銘、何紹宇二人於同年2月3日上午8 時許，前往彰化
    市○○○路241巷25弄1號李明傳住處，由黃建銘持上開槍、
    彈朝李明傳上開住處二樓射擊子彈4 顆（毀損部分未據告訴
    ）後，二人始逃離現場。經楊振隆報警處理，經警前往現場
    ，採得彈殼4顆，並循線追查，於同月21日下午6時許，在臺
    南縣楠西鄉灣丘村香蕉山38號之1 何紹宇祖母住處，何紹宇
    與黃建銘因事發生爭吵，於爭奪中，何紹宇誤擊扳機而擊中
    自己頭部，經警據報前往處理，當場扣得前揭手槍1 枝、子
    彈10顆（鑑驗時用罄3顆）、空心手榴彈模型1個及彈殼2 顆
    等物。
五、案經臺南縣警察局玉井分局報請臺南地方法院檢察署檢察官
    及自動簽分偵查起訴。
    理  由
甲、有罪部分
壹、證據能力部分
一、按「被告以外之人於審判外之言詞或書面陳述，除法律有規
    定者外，不得作為證據」，刑事訴訟法第159條第1項固定有
    明文，然「鑑定之經過及其結果，應命鑑定人以言詞或『書
    面』報告」，同法第206條第1項亦規定甚明，是鑑定人以書
    面為鑑定報告提出於法院，依刑事訴訟法第159條第1項立法
    理由及同法第206條第1項規定，即具有證據能力。又法院或
    檢察官得囑託醫院、學校或其他相當之機關、團體為鑑定，
    或審查他人之鑑定，並準用第203條至第206條之1 之規定，
    刑事訴訟法第208條第1項亦定有明文。依此，檢察官對於偵
    查中之案件，認須實施鑑定者，固應就具體個案，選任鑑定
    人或囑託鑑定機關（團體）為之；但對於司法警察機關調查
    中之案件，或有量大或急迫之情形，為因應實務之現實需求
    ，如檢察官針對該類案件之性質（例如：查扣之毒品必須檢
    驗其成份、對施用毒品之犯罪嫌疑人必須檢驗其體內有無毒
    品代謝反應、對於查扣之槍砲彈藥必須檢驗有無殺傷力、對
    違反野生動物保育法案件必須鑑定是否屬於保育類動物案件
    等），認為當然有鑑定之必要者，經參考法務部92年5 月20
    日法檢字第092080203 號函送之法務部「因應刑事訴訟法修
    正工作小組」研討之刑事訴訟法修正相關議題第21則之共識
    結論，以及臺灣高等法院於92年8月1日舉行之刑事訴訟法新
    制法律問題研討會第三則法律問題研討結果之多數說（載於
    司法院92年8 月印行「刑事訴訟法新制法律問題彙編」第15
    頁至第18頁），基於檢察一體原則，得由該管檢察長對於轄
    區內之案件，以事前概括選任鑑定人或囑託鑑定機關（團體
    ）之方式，俾便轄區內之司法警察官、司法警察對於調查中
    之此類案件，得即時送請事前已選任之鑑定人或囑託之鑑定
    機關（團體）實施鑑定，該鑑定人或鑑定機關（團體）亦應
    視同受承辦檢察官所選任或囑託而執行鑑定業務，其等出具
    之書面鑑定報告應屬刑事訴訟法第206 條所定之傳聞例外，
    當具有證據能力（法務部92年9月1日法檢字第0920035083號
    函可供參照）。查內政部警政署刑事警察局99年3 月15日刑
    鑑字第0990032299號、99年3月19日刑鑑字第0990027504 號
    鑑定書（見偵查卷(一)第97至104頁）及99年5月21日刑偵五字
    第0990069288號鑑驗通知書（見偵查卷(二)第94頁）各1 份，
    係為鑑定及說明被告持有之槍、彈及榴彈手是否具有殺傷力
    ，性質上雖屬被告以外之人於審判外之書面陳述，惟按司法
    警察等偵查輔助人員於案件未移送檢察官偵查前之調查犯罪
    階段，先行將查扣之槍砲、彈藥等證物，送請檢察機關概括
    選任之專責鑑定機關實施鑑定，基於檢察一體原則，該鑑定
    機關亦應視同受承辦檢察官所選任或囑託而執行鑑定業務，
    其等出具之書面鑑定報告乃現行刑事訴訟法第206 條、第20
    8 條所定之鑑定人書面報告，屬傳聞證據法則之例外，具有
    證據能力。
二、次按被告以外之人於偵查中向檢察官所為陳述，除顯有不可
    信之情況者外，得為證據，刑事訴訟法第159條之1第2 項定
    有明文。檢察官在偵查中對被告以外之人所為之偵查筆錄，
    性質上屬傳聞證據，惟刑事訴訟法規定檢察官代表國家偵查
    犯罪、實施公訴，依法其有訊問被告、證人及鑑定人之權，
    證人、鑑定人並須具結，而實務運作時，檢察官偵查中向被
    告以外之人所取得之陳述，原則上均能遵守法律規定，不致
    違法取供，其可信度極高，職是，被告以外之人前於偵查中
    已具結而為證述，除反對該項供述具有證據能力之一方，已
    釋明「顯有不可信之情況」之理由外，不能遽指該證人於偵
    查中之陳述不具證據能力。證人李明傳、楊振隆分別於檢察
    官偵查時以證人身分具結所為之證述，均係檢察官令渠等以
    證人身分具結後所為之證述，被告對上開證人2 人之上開證
    述，均未提及檢察官在訊問時有不法取供之情形，亦未釋明
    上開證人之證述有何顯不可信之情況，又上開證人李明傳、
    楊振隆並經原審傳喚到庭由被告及其辯護人行詰問、對質之
    權利，應認調查證據之程序已屬完備，揆諸上開說明，上開
    證人在檢察官訊問時，具結後所為之證述，亦具有證據能力
    。
三、又按被告以外之人於審判外之言詞或書面陳述，除法律有規
    定者外，不得作為證據；又被告以外之人於審判外之陳述，
    雖不符合同法第159條之1至第159條之4之規定，但經當事人
    於審判程序同意作為證據，法院審酌該言詞陳述或書面陳述
    作成時之情況，認為適當者，亦得為證據。當事人、代理人
    或辯護人於法院調查證據時，知有第159條第1項不得為證據
    之情形，而未於言詞辯論終結前聲明異議者，視為有前項之
    同意，刑事訴訟法第159條第1項及第159條之5分別定有明文
    。本判決下列所引用之除公務員職務上製作之紀錄文書，並
    無顯不可信之情況，依刑事訴訟法第159條之4第1 款規定，
    有證據能力外，其餘屬傳聞證據部分，業經檢察官、被告及
    其選任辯護人於本院準備程序及審判期日中均明示同意此部
    分之證據有證據能力（見本院卷第38頁、55頁），並且迄至
    言詞辯論終結前亦未撤回前開同意，本院審酌上開證據資料
    製作時之情況，尚無違法不當及證明力明顯過低之瑕疵，且
    認為以之作為證據應屬適當，爰依刑事訴訟法第159條之5規
    定，認前揭證據資料均有證據能力。
貳、認定犯罪事實所憑之證據及理由
一、上揭犯罪事實，業據被告於原審及本院審理時均坦承不諱（
    見原審卷第32頁、55頁、本院卷第35頁、53頁、63頁），核
    與證人楊振隆於偵查中所為之證述大致相符（見偵查卷(一)第
    38頁至40頁），並有監視器翻拍照片3 張在卷可稽（見警卷
    第85頁），此外，復有手槍1枝、子彈10顆及彈殼6顆、空心
    手榴彈模型1 個等物扣案可證。而前揭扣案之手槍、子彈，
    經送往內政部警政署刑事警察局依檢視法、性能檢驗法、試
    射法、電解腐蝕法、比對顯微鏡法鑑驗結果，該送鑑手槍，
    係菲律賓ARMSCOR廠口徑9mm制式半自動手槍，槍管內具6 條
    右旋來復線，擊發功能正常，可供擊發同口徑制式子彈使用
    ，認具殺傷力；送鑑子彈共10顆，其中5顆，認均係口徑9mm
    制式子彈，採樣3顆試射，可擊發，認均具殺傷力，其餘5顆
    ，亦認均係口徑9mm制式子彈；至於送鑑彈殼6顆，認均係已
    擊發之口徑9mm制式彈殼，此有該局99年3月15日刑鑑字第09
    90032299號、99年3 月19日刑鑑字第0990027504號鑑定書（
    見偵查卷(一)第97至104頁）、臺南縣警察局槍枝初步檢視報
    告表及照片等附卷可稽，足見上開扣案之制式手槍1 枝（含
    彈匣1個，槍枝管制編號0000000000號）、口徑9mm制式子彈
    等，均具有殺傷力，皆為槍砲彈藥刀械管制條例第7 條、第
    12條所列管禁止非法持有之槍、彈無疑。
二、又按共同實行犯罪行為之人，在合同意思範圍以內，各自分
    擔犯罪行為之一部，相互利用他人之行為，以達其犯罪之目
    的者，即應對於全部所發生之結果，共同負責，不問犯罪動
    機起於何人，亦不必每一階段犯行，均經參與。且關於犯意
    聯絡，不限於事前有所協議，其於行為當時，基於相互之認
    識，以共同犯罪之意思參與者，亦無礙於共同正犯之成立。
    查被告黃建銘與何紹宇等於為事實欄所示之犯行時，既係基
    於共同之犯意聯絡，而共同持有上開槍、彈，並由黃建銘持
    之實行使被害人楊振隆行無義務之事。則無論是否實際將上
    開槍、彈置於自己實力支配之下，被告黃建銘與何紹宇均應
    對非法持有上開槍、彈及使人行無義務之事等犯行共同負責
    ，均應論以共同正犯。
三、綜上所述，被告之自白核與事實相符，應可採信。被告未經
    許可持有手槍、未經許可持有子彈及使人行無義務之事等犯
    行，均洵堪認定，本件事證明確，應依法論科。
參、論罪科刑之理由
一、扣案之手槍及子彈，係屬槍砲彈藥刀械管制條例第4條第1項
    第1款、第2款規定明文查禁之槍砲、彈藥，依同條例第5 條
    規定，非經中央主管機關許可，不得製造、販賣、運輸、轉
    讓、出租、出借、持有、寄藏或陳列。核被告所為，係犯槍
    砲彈藥刀械管制條例第7條第4項之未經許可持有手槍罪及同
    條例第12條第4項之未經許可持有子彈罪。
二、次按非法製造、持有、寄藏槍砲、彈藥、刀械等違禁物，所
    侵害者為社會法益，如果同時製造、寄藏、持有之違禁物客
    體種類相同（同為手槍，或同為子彈，或同為爆裂物），縱
    令製造完成、寄藏或持有之客體有數個（如數支手槍、數顆
    子彈、數顆爆裂物），仍為單純一罪，不發生想像競合犯之
    問題，除非同時製造或寄藏或持有二種以上不相同種類之違
    禁物客體（如同時製造、寄藏或持有衝鋒槍、手槍及子彈，
    或手槍及爆裂物），始有一行為觸犯數罪名之想像競合犯適
    用，最高法院90年度台上字第7213號判決意旨可資參照。經
    查被告未經許可、持有16顆子彈，揆諸上開判決意旨，仍應
    論以單純一罪。
三、被告以一行為，同時持有手槍及子彈，係觸犯未經許可持有
    手槍及未經許可持有子彈二罪名，為同時侵害數法益，係屬
    一行為而觸犯數罪名為想像競合犯，應依刑法第55條前段之
    規定，從一重之槍砲彈藥刀械管制條例第7條第4項之未經許
    可持有手槍罪處斷。
四、復按未經許可，持有槍、彈，若以之犯他罪，兩罪間之關係
    如何，端視開始持有之原因、動機或目的為斷。如早已非法
    持有槍、彈，後另起意犯罪，或意圖犯甲罪而持有槍、彈，
    卻持以犯乙罪，均應以數罪併罰論處；必因意圖犯某罪而持
    有槍、彈，嗣於繼續持有中，果持之以犯該罪，兩罪間，依
    其情節，始得依想像競合犯或刑法修正前牽連犯之裁判上一
    罪關係從一重處斷（最高法院97年度台上字第1836號、93年
    度台上字第2393號判決意旨參照）。查被告非法持有上揭槍
    、彈之初，僅係為討債以為防身之用（見本院卷第64頁），
    並無持以強制楊振隆行無義務之事之犯意，而係事後另行起
    意犯強制罪，其所犯未經許可持有手槍罪及強制罪二罪間，
    犯意各別，行為互殊，應予分論併罰。
五、被告與何紹宇間，就所犯未經許可持有手槍罪及強制罪二罪
    間，有犯意聯絡及行為分擔，均應成立共同正犯。
六、被告有如事實欄所示之前科，並於96年4 月30日執行完畢，
    有臺灣高等法院被告前案紀錄表1 份在卷可稽，其於上述有
    期徒刑執行完畢5 年以內故意再犯本件有期徒刑以上之罪，
    各應依刑法第47條第1項規定論以累犯，並均加重其刑。
肆、本院維持原判決之理由【即所犯共同非法持有手槍罪、共同
    犯強制罪部分】。
一、原審以被告此部分犯行罪證明確，因予適用槍砲彈藥刀械管
    制條例第7條第4項、第12條第4 項，刑法第11條前段、第28
    條、第304條第1項、第55條前段、第47條第1項、第42條第3
    項前段、第38條第1項第1款、第2 款，刑法施行法第1條之1
    之規定，並審酌被告之前已經曾有同樣非法持有槍枝罪，業
    經判決確定，並經執行完畢，應知非法持有槍枝對於社會治
    安之危害性甚鉅，竟仍不知悔改，再次未經許可持有具殺傷
    力之槍、彈，顯漠視法治及公權力，且僅因與前雇主即被害
    人李明傳有金錢債務糾紛，即持前揭槍、彈及空心手榴彈模
    型等，迫使前同事即被害人楊振隆行撥打電話之無義務之事
    ，對被害人楊振隆造成之危害，惟念其犯後尚知坦承犯行，
    兼衡其為國中肄業、現從事臨時工，每月收入平均1至2萬元
    ，暨其家庭狀況等一切情狀，分別量處有期徒刑五年六月，
    併科罰金新臺幣十萬元（就非法持有手槍罪部分）、六月（
    就強制罪部分），並就罰金刑部分，諭知易服勞役之折算標
    準。並敘明：(一)扣案之菲律賓ARMSCOR廠口徑9mm制式半自動
    手槍1枝（含彈匣1個，槍枝管制編號0000000000號）及制式
    子彈7顆，屬違禁物，應依刑法第38條第1項第1 款規定宣告
    沒收。(二)扣案之空心手榴彈模型1 個，經送往內政部警政署
    刑事警察局鑑定，經檢視外觀為鐵製品，有插銷插在握把簧
    片上，經以X 光透視，顯示內無引信裝置、擊針、火帽等裝
    置，彈體內無填裝火藥，為空心手榴彈模型，非屬制式手榴
    彈，不具殺傷力，有該局99年5 月21日刑偵五字第09900692
    88號鑑驗通知書附卷可查，故扣案之手榴彈應非屬槍砲彈藥
    刀械管制條例所管制之物品無疑，惟系爭手榴彈既為共同正
    犯何紹宇所有、供其等共同犯強制罪所用之物，基於共犯責
    任共同原則，自應依刑法第38條第1項第2款之規定併予宣告
    沒收。(三)至扣案已試射完畢之子彈3 顆、被告及何紹宇分別
    擊發之子彈共6顆（即扣案之彈殼6顆），於擊發後，均已喪
    失子彈之效能，不具有殺傷力，非屬違禁物，爰不併為沒收
    之宣告。
二、按刑罰之量定，固屬法院自由裁量之職權行使，惟刑事審判
    之量刑，在於實現刑罰權之分配的正義，故法院對科刑判決
    之被告量刑，應符合罪刑相當原則，使罰當其罪，以契合人
    民之法律感情。此所以刑法第五十七條明定科刑時應審酌一
    切情狀，尤應注意該條所列各款情形，以為科刑輕重之標準
    。又刑之量定首在矯治、改善行為人反社會危險性，因此科
    刑時除應注意審酌該條第九款犯罪所生之客觀影響外，對於
    其餘依據主觀主義及防衛社會之精神所釐訂行為人主觀上之
    犯罪動機、犯罪時所受之刺激等項，仍應特別加以審酌，查
    被告雖於本院審理時主張其與被害人楊振隆和解乙節，並有
    其提出和解書1 紙在卷可稽（見本院卷第44頁），然被告非
    法持有上開手槍、子彈，已對於社會秩序造成不安，並否定
    了法治存在價值，實具嚴重之反社會性格，嗣後又另行持以
    使人行無義務之事，足見惡性非輕，故就強制罪部分，縱於
    一年之後與被害人和解，惟其手段、目的均極為不當，本院
    認分別量處上開刑度，併科罰金新臺幣十萬元，應無違一般
    人民之法律感情，實符合罪刑相當原則，合先敘明。是綜上
    所述，原審認事用法，並無不合，量刑亦稱妥適，被告上訴
    意旨認原判決就非法持有手槍罪、強制罪部分量刑過重，或
    就強制罪部分因事後與被害人和解，請求從輕量刑，因而指
    摘原判決不當，自無理由，應予駁回。並就此部分所處之刑
    ，定應執行刑如主文第四項所示及就罰金刑部分諭知易服勞
    役之折算標準。
乙、無罪部分
壹、公訴意旨另以：被告黃建銘於99年2月3日7 時許，以上開方
    法使楊振隆行無義務之事，於楊振隆電話撥通後，黃建銘要
    求李明傳出面協調，經李明傳拒絕，黃建銘遂基於意圖為自
    己不法之所有，要求李明傳交付500 萬元，經李明傳再度拒
    絕，黃建銘即基於恐嚇取財之犯意，雖已經楊振隆告知，李
    明傳位在彰化市○○○路241巷25弄1號之住處無人居住，仍
    要求楊振隆帶路，而與何紹宇前往李明傳上開住處，於同日
    上午8時許到達後，由黃建銘持前揭手槍，下車朝該址2樓臥
    室射擊4 槍擊碎玻璃，再將楊振隆載回遊藝場後離去。於99
    年2月3日上午10時14分許，承前恐嚇取財之犯意，以門號00
    00000000號之行動電話，傳內容為：「跟你大仔、阿卿講我
    要他們的命！叫他們錢留著地府花！」之恐嚇簡訊予余忠恩
    （起訴書誤載為楊振隆），要其轉告李明傳，惟因李明傳並
    未支付款項始未得逞，因認被告涉犯有刑法第346條第3項、
    第1項之恐嚇取財未遂罪嫌云云。
貳、按犯罪事實應依證據認定之，無證據不得認定犯罪事實；不
    能證明被告犯罪者，應諭知無罪之判決。刑事訴訟法第 154
    條第2項、第301 條第1項分別定有明文。次按認定不利於被
    告之事實，須依積極證據，茍積極證據不足為不利於被告事
    實之認定時，即應為有利於被告之認定，更不必有何有利之
    證據。而認定犯罪事實所憑之證據，雖不以直接證據為限，
    間接證據亦包括在內，然無論直接或間接證據，其為訴訟上
    之證明，須於通常一般之人均不致有所懷疑，而得確信其為
    真實之程度者，始得據之為有罪之認定，倘其證明尚未達到
    此一程度，而有合理之懷疑存在，致使無從為有罪之確信時
    ，即應為無罪之判決（最高法院30年上字第816 號、76年臺
    上字第4986號判例意旨參照）。再按檢察官就被告犯罪事實
    ，應負舉證責任，並指出證明之方法，刑事訴訟法第161 條
    第1 項定有明文。故檢察官對於起訴之犯罪事實，應負提出
    證據及說服之實質舉證責任。倘其所提出之證據，不足為被
    告有罪之積極證明，或其指出證明之方法，無從說服法院以
    形成被告有罪之心證，基於無罪推定之原則，自應為被告無
    罪判決之諭知（最高法院92年臺上字第128 號判例意旨參照
    ）。
參、按刑法第346條第1項之恐嚇取財罪，係以恐嚇使人交付財物
    為要件，如僅有恐嚇行為，並無使人交付財物之表示，即與
    恐嚇罪之要件不合；刑法第305 條恐嚇危害安全罪，所稱以
    加害生命、身體、自由、名譽、財產之事，恐嚇他人者，係
    指以使人生畏怖心為目的，而通知將加惡害之旨於被害人而
    言，若僅在外揚言加害，並未對於被害人為惡害之通知，尚
    難構成本罪（最高法院49年度台上字第1636號、52年度台上
    字第751號判例意旨可資參照）。次按刑法第305條所謂以加
    害生命、身體、自由、名譽、財產之事恐嚇他人，係以告知
    將來的惡害為已足，雖亦常有如為一定行為或不為一定行為
    將有如何之惡害等言詞，亦僅係抽象的恫嚇，即與現實具體
    的強制犯行有別，最高法院93年度台非字第242 號判決意旨
    可資參照。又恐嚇係以使人心生畏怖為目的，而以將加害之
    事實相通知，以妨害其意思活動之自由，其表示方法之利用
    語言、文字、圖畫或舉動等，並無限制，且加害之內容須行
    為人所得直接或間接支配之事，而以受惡害通知者心生畏懼
    而有不安全之感覺為已足，不以發生客觀上之危害為要件。
肆、訊據被告矢口否認有何恐嚇取財或恐嚇危害安全之犯行，辯
    稱：伊曾在李明傳所開設之PUB 分別擔任人頭負責人及工作
    人員，因李明傳積欠伊薪水、分紅及稅金，總計500 萬元，
    當天伊係先以電話向李明傳催討遭拒絕，一時氣憤始前往李
    明傳住處開槍云云，辯護意旨則以：依照李明傳之證詞，李
    明傳與被告間確有債務糾紛，故被告並無要恐嚇李明傳之意
    ，且李明傳也認為被告是要向伊借錢，不至於對他不利，故
    不會感到害怕等語資為辯護。
伍、經查：
一、被告對於其曾於前揭時點確曾持槍朝李明傳之彰化住所2 樓
    窗戶射擊4 槍等情，並不爭執，此核與證人楊振隆於偵查中
    之證述大致相符（見偵查卷(一)第39頁），復有槍擊現場照片
    8 張（見警卷第80頁、81頁）在卷可稽，並有在現場拾得之
    彈殼4顆等扣案可證。此外，前揭彈殼4顆，經送往內政部警
    政署刑事警察局依檢視法、比對顯微鏡法鑑驗之結果，送鑑
    之彈殼其彈底特徵紋痕相吻合，認均係由同一槍枝所擊發，
    此亦有該局於99年3 月15日刑鑑字第090032299號鑑定書1份
    在卷可稽（見偵查卷(一)第97頁），故此部分之事實應堪認定
    。
二、次查，證人李明傳於原審審理時具結後證稱：其與被告確曾
    為雇主與員工之關係，惟並無積欠被告薪資、分紅，僅曾積
    欠被告一筆稅金（或罰金），開槍當天被告是先打電話要跟
    伊調借500萬元，伊是事後才知道伊彰化市○○○路241巷25
    弄1 號房子被開槍，是常人都會害怕，但伊瞭解被告不會對
    伊怎樣等語（見原審卷第69頁至72頁），足見楊振隆確曾將
    前揭被告開槍一事轉知李明傳，惟李明傳既基於對被告之瞭
    解，相信被告不致會對其本人不利，應認李明傳對於被告持
    槍向其彰化住處射擊，雖事後經楊振隆轉知，惟李明傳對此
    ，並無心生畏懼而有不安全之感覺，況證人李明傳於偵查中
    結證：「（99年2月3日那個房子有沒有人住？）沒有，我要
    賣房子，當時我住在臺中。」、「（當天二樓是不是被開槍
    ？）我事後知道。」、「（黃建銘為什麼要去你的屋子開槍
    ？）我不知道他的動機。」等語（見偵查卷(一)第49頁），並
    於原審審理時為相同之證述（見原審卷第68頁、69頁），故
    而證人李明傳在當時並無居住在該處所，且係於事後才知悉
    ，亦明確表示被告上開開槍行為，被告不會對其如何，實無
    法認定李明傳已心生畏懼，自難以推測或臆測之詞，遽以認
    定李明傳仍會感到害怕。被告上揭所辯，應可採信。
三、又查：證人李明傳於偵查中及原審審理時均證稱：99年2 月
    3 日伊彰化房子被開槍之前，被告有打電話給伊，說他缺錢
    ，看能不能幫忙借500 萬元給他，惟伊無法借被告這麼多錢
    ，且當天伊植牙不方便講話，就把電話掛掉，之後被告都沒
    有再打，也沒有再跟伊聯絡等語（見偵查卷(一)第40頁、原審
    卷第59頁、60頁、68頁），顯見被告在開槍之前，撥打電話
    予證人李明傳談話之目的，雖是要調借現金500 萬元，然談
    話當時，被告確並未施以任何恐嚇之手段，而其事後雖有前
    往證人李明傳彰化無人居住之房屋開槍，然開槍之後，亦並
    無以打電話或其他方式向被告表示要取財或要證人李明傳交
    付財物之舉動，故顯見被告開槍之舉動，乃是因先前以電話
    向證人李明傳借錢或討債不成，始為洩憤之舉，主觀上並非
    要藉此方式恐嚇證人李明傳交付財物，是此部分犯行核與恐
    嚇取財罪之要件不符，另證人李明傳既已結證被告當時係請
    伊幫忙而向伊調借500 萬元乙節，已如前述，自應認被告亦
    無意圖為自己不法所有之犯意，核與恐嚇取財罪之構成要件
    亦不相符。
四、被告對於前揭時、地傳送上揭簡訊予證人李明傳之員工余忠
    恩一事固不爭執，並有系爭手機簡訊翻拍照片1 張在卷足憑
    （見警卷第82頁），是此部分應堪信為真實。
五、惟證人李明傳於原審審理時經原審提示警卷之手機簡訊翻拍
    照片予其辨識後具結證稱：伊並沒有看到系爭簡訊內容，只
    有事後聽證人楊振隆告知被告有傳一封簡訊，且要伊小心一
    點，伊沒有詳細過問簡訊內容，只回答楊振隆，不要管被告
    ，被告只是情緒上的問題等語（見原審卷第69頁至71頁），
    足認被告雖曾以前揭欲加害生命之簡訊傳予余忠恩，要請其
    轉告李明傳，惟收受簡訊之余忠恩並未與李明傳聯絡，亦未
    告知李明傳要交付任何財物予被告，而知悉此事之楊振隆，
    於事後亦僅有轉告李明傳，被告有傳簡訊一事，並未讓李明
    傳觀看閱覽系爭簡訊之內容，顯見被告前揭惡害之事尚未通
    知到達李明傳，再者，刑法第305 條復未處罰未遂犯，故依
    上開判例意旨，被告此部分之行為尚仍與恐嚇取財罪或恐嚇
    危害安全罪之要件未符。
六、綜上，被告上開被訴恐嚇取財部分，公訴人所提出之證據及
    指出之證明方法，尚不足使本院為被告有罪之確信。此外，
    復查無其他積極證據足證被告確有上開公訴人所指之此部分
    犯行，應認此部分恐嚇取財或恐嚇犯行，尚屬不能證明。
七、綜上各情，證人李明傳所為上揭不利被告之證詞，既均有前
    開合理之懷疑，而難認屬實情，且又查無任何被告確涉犯有
    上開犯行之相關事證，足見被告對證人李明傳所為恐嚇取財
    或恐嚇之行為，並無其他補強證據以佐證其真實性，自難僅
    憑證人李明傳上開顯有瑕疵之供述，作為被告有罪之唯一證
    據。檢察官所舉證據及法院依法定職權調查所得之證據，尚
    未達於通常一般人均不致有所懷疑之程度，被告所辯並無上
    開犯行，尚堪採信，此外復查無其他積極證據足資證明被告
    確有涉犯刑法第346條第3項、第1項之恐嚇取財或刑法第305
    條之恐嚇之犯行，應認為不能證明被告犯罪，尚難以臆測或
    假設性之推論，遽以認定被告犯罪。
八、原審疏未詳查，因而對被告持槍射擊李明傳住處部分變更檢
    察官起訴法條，論處被告恐嚇罪及就被告傳簡訊對李明傳恐
    嚇取財部分不另為無罪之諭知，依前所述，尚有未洽。被告
    上訴意旨否認上開犯行，因而指摘原判決不當，為有理由，
    自應由本院將原判決此部分及定應執行刑部分撤銷，並諭知
    被告被訴恐嚇取財未遂部分無罪，以期適法。
丙、適用之法律
一、刑事訴訟法第368條、第369條第1項前段、第364條、第301
    條第1項。
二、刑法第51條第5款、第42條第3項。
本案經檢察官郭珍妮到庭執行職務。
中    華    民    國  100    年     4     月    27    日
                  刑事第四庭    審判長法  官  吳志誠
                                      法  官  羅心芳
                                      法  官  吳森豐
以上正本證明與原本無異。
強制罪、恐嚇取財罪部分不得上訴。
其餘部分，如不服本判決應於收受送達後10日內向本院提出上訴
書狀，其未敘述上訴理由者，並得於提起上訴後10日內向本院補
提理由書（均須按他造當事人之人數附繕本）「切勿逕送上級法
院」。
                                      書記官  岑  玢
中    華    民    國  100    年     4     月    27    日
附錄本案論罪科刑法條：
槍砲彈藥刀械管制條例第7條：
未經許可，製造、販賣或運輸火砲、肩射武器、機關槍、衝鋒槍
、卡柄槍、自動步槍、普通步槍、馬槍、手槍或各類砲彈、炸彈
、爆裂物者，處死刑、無期徒刑或 7 年以上有期徒刑；處徒刑
者，併科新臺幣 3 千萬元以下罰金。
未經許可，轉讓、出租或出借前項所列槍砲、彈藥者，處無期徒
刑或 5 年以上有期徒刑，併科新臺幣 1 千萬元以下罰金。
意圖供自己或他人犯罪之用，而犯前二項之罪者，處死刑或無期
徒刑；處徒刑者，併科新臺幣 5 千萬元以下罰金。
未經許可，持有、寄藏或意圖販賣而陳列第 1 項所列槍砲、彈
藥者，處 5 年以上有期徒刑，併科新臺幣 1 千萬元以下罰金。
意圖供自己或他人犯罪之用，以強盜、搶奪、竊盜或其他非法方
法，持有依法執行公務之人所持有之第 1 項所列槍砲、彈藥者
，得加重其刑至二分之一。
第 1 項至第 3 項之未遂犯罰之。
槍砲彈藥刀械管制條例第12條：
未經許可，製造、販賣或運輸子彈者，處 1 年以上 7 年以下有
期徒刑，併科新台幣 500 萬元以下罰金。
未經許可，轉讓、出租或出借子彈者，處 6 月以上 5 年以下有
期徒刑，併科新台幣 300 萬元以下罰金。
意圖供自己或他人犯罪之用，而犯前二項之罪者，處 3 年以上
10 年以下有期徒刑，併科新台幣 700 萬元以下罰金。
未經許可，持有、寄藏或意圖販賣而陳列子彈者，處 5 年以下
有期徒刑，併科新台幣 300 萬元以下罰金。
第 1 項至第 3 項之未遂犯罰之。
中華民國刑法第304條：
（強制罪）
以強暴、脅迫使人行無義務之事或妨害人行使權利者，處 3 年
以下有期徒刑、拘役或 3 百元以下罰金。
前項之未遂犯罰之。